臺灣高等法院臺中分院刑事判決
110年度交上訴字第1977號
上  訴  人  臺灣苗栗地方檢察署檢察官
被      告  陳建宏




上列上訴人因被告過失致死案件，不服臺灣苗栗地方法院110年
度交訴字第47號中華民國110年10月5日第一審判決（起訴案號：
臺灣苗栗地方檢察署110年度偵字第4660號），提起上訴，本院
判決如下：
    主  文
原判決撤銷。
陳建宏犯過失致人於死罪，處有期徒刑肆月，如易科罰金，以新
臺幣壹仟元折算壹日。
    事  實
一、陳建宏於民國110年3月23日下午3時2分許，駕駛車牌號碼00
    0-0000號自用大貨車（下陳車），沿苗栗縣卓蘭鎮中正路往
    東行駛，行駛至中正路及中正路000號東側無名小巷時，本
    應注意車前狀況，隨時採取必要安全措施，而依當時天候晴
    、日間有自然光線、道路乾燥、無障礙、無缺陷、視距良好
    ，並無不能注意之情事，竟疏未注意及此，適詹○桂騎乘腳
    踏車沿上述無名小巷往西南方之中正路行駛，亦疏未注意禮
    讓屬於幹道車之陳車先行，而逕自穿越中正路，於尚未及穿
    越，即遭陳車撞及，詹○桂因而受有頭部外傷併顱腦損傷出
    血、胸部鈍傷併氣血胸、右下肢骨折之傷害，經送醫急救，
    仍於110年3月23日下午4時15分，在臺中市東勢區農會附設
    農民醫院，因上述車禍所致之創傷性休克併呼吸衰竭死亡。
二、案經詹○桂之子詹○狀告訴臺灣苗栗地方檢察署檢察官偵查起
    訴。
    理  由
一、本判決所引用被告陳建宏(下稱被告)以外之人於審判外之陳
    述，檢察官及被告於本院準備程序均不爭執證據能力，迄本
    院言詞辯論終結前亦未聲明異議，本院審酌上開證據資料作
    成時之情況，核無違法不當及證明力明顯過低之瑕疵，並與
    本案被告被訴之犯罪事實具有關連性，認以之作為證據應屬
    適當，依刑事訴訟法第159條之5第2項之規定，均有證據能
    力。
二、上揭事實，業據被告於偵查、原審及本院審理時均坦承不諱
    ，復經證人即告訴人詹○狀警詢及偵訊時證述明確，並有道
    路交通事故現場圖、道路交通事故調查報告表（一）、（二
    ）、現場及車損相片、路口監視器拍攝影像及擷取畫面等資
    料在卷可憑，又被害人詹○榮因本件車禍受有前揭傷勢，經
    送醫救治後，仍於上揭時間死亡等情，亦經檢察官會同法醫
    師相驗確認，有相驗屍體證明書、檢驗報告書、相驗相片在
    卷可參。再者，汽車行駛時，駕駛人應注意車前狀況，並隨
    時採取必要之安全措施，道路交通安全規則第94條第3項定
    有明文。被告考領得駕駛執照（見相字卷第41頁），上開規
    定自為其所明知，應注意遵守。又依前揭道路交通事故調查
    報告表㈠顯示，案發當時天候晴、當時天候晴、日間有自然
    光線、道路乾燥、無障礙、無缺陷、視距良好，被告並無任
    何不能注意之情事，倘其注意車前狀況，於見被害人不當穿
    越時，當得適時採取緊急煞避之安全措施，則本件車禍當不
    致發生，被害人亦不致發生前傷勢而發生死亡之結果，可徵
    被告就本件車禍事故之發生具有過失，且其上開過失行為與
    被害人死亡之結果間，具有相當因果關係。
　　至於被害人亦有疏未注意禮讓屬於幹道車之被告先行而逕自
    穿越中正路之過失，惟仍不能阻卻被告過失責任之成立，被
    告仍應對本案車禍負過失肇事之責任。綜上，本案事證明確
    ，被告上開過失致死犯行，已堪認定，應依法論科。
三、核被告所為，係犯刑法第276條之過失致死罪。又被告於肇
    事後主動撥打電話報警，並請警方協助前往現場處理等情，
    有苗栗縣大湖分局卓蘭分駐所110報案紀錄單1紙在卷可考（
    見相字第524號卷第57頁），足認被告在本案過失致死犯行
    未被發覺前，主動向警員自首而願接受裁判，合於自首要件
    ，爰依刑法第62條前段規定減輕其刑。
四、撤銷改判之理由：
　　原審認定被告犯過失致人於死犯行明確，而予論罪科刑，固
    非無見。惟查被告於本院審理中已與被害人家屬等6人達成
    調解、賠償，並經被害人家屬等陳報，有被害人陳報狀及臺
    中市西區調解委員會調解書在卷可憑（見本院卷第35至37頁
    ），且已被害人家屬亦已收到被告給付之和解金（見本院卷
    第65頁），可認其犯後態度與原審判決時已有不同，原審未
    及審酌上情，量刑基礎即有不同，自有未洽。雖檢察官上訴
    意旨以：現行法律關於自首係得減輕其刑而非減輕其刑，原
    判決對於本件雖有自首之情事，然未說明為何本件係減輕而
    非不減輕，有判決不載理由之違失等語。然原判決於被告是
    否構成自首一節已予說明，即無判決不載理由之違誤，是檢
    察官之上訴並無理由。惟本件既有前揭瑕疵，即無可維持，
    自應由本院予以撤銷改判。
五、刑之量定：
　　爰審酌被告駕車行經無號誌之交岔路口時，未注意車前狀況
    即貿然通過路口，因而肇致本件車禍事故並使被害人詹○桂
    受有嚴重傷勢，而於送醫急救後仍不幸身亡，應負過失之責
    ，然被害人同有上述之過失而與有過失之過失情節。又被告
    犯後於偵訊及審理中始終坦承犯行，於本院審理中，終已與
    被害人家屬達成和解，取得其等之原諒，態度良好，兼衡被
    告於原審審理中自陳高職畢業，現○○○，家中無人需其扶養
    等語（見原審卷第58頁）之智識程度、家庭與生活狀況等一
    切情狀，量處如主文第2項所示之刑，並諭知易科罰金之折
    算標準。
六、被告於110年3月間因故意犯公共危險罪，經原審法院判處有
    期徒刑3月，於110年5月17日確定等情，有臺灣高等法院被
    告前案紀錄表在卷可稽，是其於本案判決宣告前已受有上揭
    故意犯罪受有期徒刑以上刑之宣告，即不合於緩刑之要件。
    是被告雖請求緩刑且被害人家屬亦同意，然依法不得為緩刑
    之宣告，本院自無從為緩刑之宣告，是被告此部分之請求無
    從准許，附此敘明。
據上論斷，應依刑事訴訟法第369條第1項前段、第364條、第299
條第1項前段，判決如主文。
本案經檢察官唐先恆提起公訴，檢察官黃智勇提起上訴，檢察官
謝名冠到庭執行職務
中　　華　　民　　國　　110 　年　　12　　月　　29　　日
        　　刑事第二庭    審判長法　官  何　志　通      
　　　　　　　　　　　　　　    法　官  許  月  馨      
　　　　　　　　　　　　　　　  法　官  吳  進  發      
以上正本證明與原本無異。                                
如不服本判決應於收受送達後二十日內向本院提出上訴書狀，其
未敘述上訴之理由者，並得於提起上訴後二十日內向本院補提理
由書（均須按他造當事人之人數附繕本）「切勿逕送上級法院」
。因疫情而遲誤不變期間，得向法院聲請回復原狀。          
　　　　　　　　　　　　 　　　 書記官  洪  宛  渝      
　　　　　　　　　　　　　　　　
中　　華　　民　　國　　110 　年　　12　　月　　29　　日